【裁判字號】    97,消債更,1193
【裁判日期】    980424
【裁判案由】    更生事件
【裁判全文】
臺灣臺南地方法院民事裁定          97年度消債更字第1193號
債  務  人  甲○○
                        樓之2.
上列當事人因消費者債務清理事件聲請更生，本院裁定如下：
    主    文
債務人甲○○自中華民國98年4月24日下午4時起開始更生程序，
並命司法事務官進行本件更生程序。
    理    由
一、本件聲請意旨略以：債務人甲○○有不能清償債務之情事，
    且其無擔保或無優先權之債務總額未逾新臺幣（下同）1,20
    0萬元，復未經法院裁定開始清算程序或宣告破產，前雖與
    債權金融機構成立債務協商，然因近來經濟不景氣，物價不
    斷上漲，債務人所從事之保險業亦出現蕭條之情形，債務人
    目前之收入僅約20,000元，而債務人仍有1個女兒須扶養並
    負擔學雜費及膳食費，且債務人自身生活開銷亦需約16,079
    元，故債務人實無力依協商條件清償協商額，債務人因不可
    歸責於己之事由，致履行顯有重大困難。為此，依消費者債
    務清理條例提出本件更生之聲請等語。
二、按本條例所稱消費者，指五年內未從事營業活動或從事小規
    模營業活動之自然人。前項小規模營業指營業額平均每月新
    臺幣二十萬元以下者。債務人不能清償債務或有不能清償之
    虞者，得依本條例所定更生或清算程序，清理其債務。債務
    人無擔保或無優先權之債務總額未逾新臺幣一千二百萬元者
    ，於法院裁定開始清算程序或宣告破產前，得向法院聲請更
    生。債務人與金融機構協商成立者，不得聲請更生或清算，
    但因不可歸責於己之事由，致履行顯有重大困難者，不在此
    限。本條例施行前，債務人依金融主管機關協調成立之中華
    民國銀行公會會員辦理消費金融案件無擔保債務協商機制與
    金融機構成立之協商，準用前項之規定。消費者債務清理條
    例第2條第1項、第2項、第3條、第42條第1項及第151條第5
    項、第6項分別定有明文。次按法院開始更生程序之裁定，
    應載明其年、月、日、時，並即時發生效力。法院裁定開始
    更生或清算程序後，得命司法事務官進行更生或清算程序，
    同條例第45條第1項、第16條第1項前段亦有明文規定。
三、經查：
(一)、債務人甲○○前於消費者債務清理條例施行前，依金融主管
    機關協調成立之中華民國銀行公會會員辦理消費金融案件無
    擔保債務協商機制與金融機構於民國95年10月23日成立協商
    ，當時債務人之無擔保債務總額為2,987,956元（120期，0
    利率），雙方約定債務人每月應償還款項合計為24,900元，
    債務人自95年11月10日起開始依約繳款，繳款15期至97年3
    月間報送毀諾，迄今尚欠如附表所示之債權金額等情，已據
    債務人提出協議書及無擔保債務還款計劃為證，且有各該債
    權銀行民事陳報狀附卷可稽，堪信為真實。
(二)、次查，債務人與其配偶共育有2個女兒，2個女兒均已成年（
    24歲、20歲，其中宮嬋娟尚在大學就學），債務人96年度薪
    資及其他所得為1,745,382元，名下有坐落臺南市○區○○
    ○段459地號土地乙筆、房屋乙棟（財產總額為1,304,822元
    ，業經抵押債權人聲請強制執行）；又其現任職於第三人新
    光人壽保險股份有限公司，每月收入減少為約2萬元，已據
    債務人陳明在卷，且有戶籍謄本、學生證、勞保局電子閘門
    查詢作業被保險人投保資料查詢、稅務電子閘門財產所得調
    件明細表、債務人薪資明細表及本院拍賣公告在卷足憑，堪
    予採認。債務人雖主張其尚須扶養在大學就學之女兒宮嬋娟
    云云，惟按扶養義務者有數人而其親等同一時，應各依其經
    濟能力，分擔義務，此觀民法第1115條第3項規定即明。若
    債務人因需償還其無擔保債務，致其經濟能力較差，非不得
    由經濟能力較佳之配偶負擔較多之子女扶養義務。茲觀債務
    人之配偶96年度利息所得為114,304元，有稅務電子閘門財
    產所得調件明細表附卷可稽，則依債務人配偶之財產狀況，
    債務人與其配偶所生之女兒宮嬋娟非不得由債務人之配偶負
    擔其生活費用。是以債務人此部分主張，尚非可採。
(三)、本院審酌我國98年度最低生活費標準為每人9,829元，有歷
    年最低生活費一覽表在卷足佐，則債務人目前每月收入扣除
    每月基本生活費用後之餘額，確已不能履行債務人依債務協
    商約定每月應償還之款項24,900元。縱依最大債權銀行萬泰
    商業銀行提供最寬鬆還款條件（180期、0利率），有萬泰商
    業銀行民事陳報狀附卷可參，債務人每月還款金額亦須為16
    ,600元（計算式：24900×120/180=16600），而以債務人目
    前每月收入扣除每月基本生活費用後之餘額，亦無法履行該
    還款條件。則債務人有不能清償債務之情形，應堪採認。債
    務人工作收入減少，客觀經濟狀況發生變動，並非屬因可歸
    責於債務人致其履行顯有重大困難之事由，此外，本件又查
    無債務人有消費者債務清理條例第6條第3項、第8條或第46
    條各款所定駁回更生聲請之事由存在，則債務人聲請更生，
    應屬有據，並命司法事務官進行本件更生程序，爰裁定如主
    文。
中    華    民    國    98    年    4    月    24     日
              民事第三庭    法      官  張季芬
上為正本係照原本作成。
本件不得抗告。
本裁定已於98年4月24日下午4時公告。
中    華    民    國    98    年    4    月    24     日
                            書  記  官  顏惠華
 附表：債務人之債權人名稱、債權金額
┌───┬─────────┬─────────────┐
│編號  │債權人名稱        │現存實際債權金額（新台幣）│
├───┼─────────┼─────────────┤
│1     │台北富邦商業銀行  │債務人尚積欠信用卡款項301,│
│      │股份有限公司      │132元（含本金274,782元、循│
│      │                  │環息暨違約金26,350元、滯納│
│      │                  │利息）。                  │
├───┼─────────┼─────────────┤
│2     │國泰世華商業銀行  │債務人迄今尚積欠397,390元 │
│      │股份有限公司      │。                        │
├───┼─────────┼─────────────┤
│3     │美商花旗銀行      │債務人目前尚積欠信用卡本金│
│      │股份有限公司      │124,213元。               │
├───┼─────────┼─────────────┤
│4     │荷商荷蘭銀行      │債務人自97年2月10起截至97 │
│      │股份有限公司      │年10月27日止，尚積欠179,99│
│      │台北分公司        │8元（含本金158,263元、利息│
│      │                  │21,735元）。              │
├───┼─────────┼─────────────┤
│5     │渣打國際商業銀行  │債務人尚積欠消費借貸款本金│
│      │股份有限公司      │215,378元，及以本金金額自 │
│      │                  │97年1月31日起至清償日止， │
│      │                  │按利率年息百分之20計算之利│
│      │                  │息，暨按月依當月未繳清金額│
│      │                  │在60,000元以下者以450元計 │
│      │                  │算之違約金；當月未交清金額│
│      │                  │在60,001元以上，10,000元以│
│      │                  │下者，以600元計算之違約金 │
│      │                  │；當月未繳清金額在100,001 │
│      │                  │元以上者，以1,000元計算之 │
│      │                  │違約金。                  │
├───┼─────────┼─────────────┤
│6     │香港商香港上海匯豐│債務人迄今尚積欠信用卡款項│
│      │銀行股份有限公司  │206,661元。               │
├───┼─────────┼─────────────┤
│7     │臺灣新光商業銀行  │債務人目前並未積欠本行帳款│
│      │股份有限公司      │。                        │
├───┼─────────┼─────────────┤
│8     │陽信商業銀行      │債務人計至97年10月9日止， │
│      │股份有限公司      │尚欠信用卡款項316,281元（ │
│      │                  │含本金228,821元、循環息41,│
│      │                  │692元、違約金45,768元。） │
├───┼─────────┼─────────────┤
│9     │遠東國際商業銀行  │債務人尚積欠信用卡本金150,│
│      │股份有限公司      │971元、利息18,506元；另訴 │
│      │                  │訟費用1,880元。           │
├───┼─────────┼─────────────┤
│10    │萬泰商業銀行      │債務人尚積欠：            │
│      │股份有限公司      │1.現金卡部分：            │
│      │                  │  (1)本金537,455元。       │
│      │                  │  (2)以本金金額自97年2月21 │
│      │                  │    日起至清償日止，按年利│
│      │                  │    率20%計算之利息。     │
│      │                  │2.信用卡部分：            │
│      │                  │  (1)本金85,970元。        │
│      │                  │  (2)以本金金額自97年2月21 │
│      │                  │    日起至清償日止，按年利│
│      │                  │    率19.89%計算之利息。  │
├───┼─────────┼─────────────┤
│11    │台新國際商業銀行  │債務人尚積欠信用卡款項266,│
│      │股份有限公司      │507元（含本金236,334元、利│
│      │                  │息30,173元）。            │
├───┼─────────┼─────────────┤
│12    │中國信託商業銀行  │債務人尚積欠：            │
│      │股份有限公司      │(1)信用卡款項：計至97年10月│
│      │                  │  9日尚積欠127,747元。    │
│      │                  │(2)房貸：計至97年10月9日尚 │
│      │                  │  積欠4,407,391元。（不足 │
│      │                  │  額部分未評估）          │
└───┴─────────┴─────────────┘


司法院資訊處製作；財團法人民間司法改革基金會備份。
